臺灣桃園地方法院刑事判決　　　　　　　　　　　　　　　九十年度易字第九號
　　公　訴　人　臺灣桃園地方法院檢察署檢察官
　　被　　　告　丁○○
　　　　　　　　丙○○
右列被告等因偽造文書案件，經檢察官提起公訴（八十九年度偵字第六八九四號），
及移送併案審理（九十年度偵字第一二六六三號、九十年度偵字第一五三八○號），
本院判決如左：
    主  文
丁○○偽造署押，足以生損害於公眾及他人，累犯，處有期徒刑伍月，如易科罰金以
參佰元折算壹日。桃園縣警察局桃園分局大樹派出所八十九年四月九日二十一時十五
分所製作之搜索扣押證明筆錄上偽造之「乙○○」署押（含簽名壹枚、指印壹枚）、
同日二十三時五分所製作之警訊筆錄上偽造之「乙○○」署押（含簽名貳枚、指印貳
枚）、同年四月十日六時四十五分所製作之警訊筆錄上偽造「乙○○」署押（含簽名
壹枚、指印陸枚）；桃園縣警察局桃園分局同年四月十日十時三十分所製作之警訊筆
錄上偽造「乙○○」署押（含簽名壹枚、指印壹枚）；臺灣桃園地方法院檢察署檢察
官同年四月十日二十二時之訊問筆錄上偽造「乙○○」署押（簽名壹枚），及扣案之
「乙○○」駕駛執照上「丁○○」之照片壹張均沒收。
丙○○收受贓物，處有期徒刑肆月，如易科罰金，以參佰元折算壹日。
    事  實
一、丁○○曾於民國八十二年間因違反麻醉藥品管理條例案件，經臺灣士林地方法院
    以八十二年度訴字第五○四號判處有期徒刑五年四月，嗣經提起上訴，經臺灣高
    等法院以八十三年度上訴字第一五四號撤銷改以違反藥事法判處有期徒刑一年，
    再提起上訴，經最高法院於八十三年五月二十日駁回上訴確定，甫於八十四年十
    二月十四日縮刑期滿執行完畢。嗣於八十五年間又因違反麻醉藥品管理條例案件
    ，經臺灣士林地方法院以八十五年度易字第三○三一號判處有期徒刑七月，其後
    經提起上訴，經臺灣高等法院於八十六年七月八日以八十六年度上易字第二四二
    一號駁回上訴確定，於八十八年五月十六日執行完畢。其後又於八十六年間另因
    違反槍砲彈藥刀械管制條例案件，經臺灣基隆地方法院以八十六年度易字第一三
    六九號判處有期徒刑六月，於八十七年三月十六日確定，於八十七年十月七日易
    科罰金執行完畢。竟仍不知悔改，於民國八十九年三月間，因毒品案件為臺灣板
    橋地方法院檢察署通緝，為圖逃避追緝，與丙○○及不詳姓名年籍名喚「甲○○
    」之成年男子共同基於變造特種文書之犯意聯絡，先由丁○○將其所有之底片一
    張交予丙○○，再由丙○○送至不知詳照相館，請不知情之成年店員代為沖洗照
    片後，持一張交予「甲○○」，由甲○○以換貼照片之方式，將乙○○失竊之駕
    駛執照上照片撕下，換貼成丁○○之照片後交予丙○○。丙○○明知已遭變造完
    成之「乙○○」駕駛執照係來歷不明之贓物（為乙○○於八十九年一月間，在其
    桃園市○○路○段一七二之四號住處失竊），仍予以收受。其後於四月間某日，
    再於桃園市○○路交予丁○○，丁○○亦明知該已變造完成之「乙○○」駕駛執
    照，係來歷不明之贓物，仍予收受備用。嗣於八十九年四月九日晚上八時五分許
    ，丁○○因毒品案件，在桃園市○○路七十一巷三弄十二號為警查獲時，為逃避
    刑責，竟基於行使變造特種文書之概括犯意及偽造署押之犯意，持用上開經變造
    之乙○○駕駛執照冒名應訊，並於警偵訊過程中，接續於下述時地偽造「乙○○
    」之署押及指印八十九年四月九日二十一時十五分，在桃園縣警察局桃園分局
    大樹派出所製作之搜索扣押證明筆錄上偽造署押（含簽名一枚，指印一枚）；
    同日二十三時五分，在桃園縣警察局桃園分局大樹派出所製作之警訊筆錄上偽造
    署押（含簽名二枚，指印二枚）；同年四月十日六時四十五分，在桃園縣警察
    局桃園分局大樹派出所製作之警訊筆錄上偽造署押（含簽名一枚，指印六枚）；
    同年四月十日十時三十分，在桃園縣警察局桃園分局所製作之警訊筆錄上偽造
    署押（含簽名一枚，指印一枚）；同年四月十日二十二時，在臺灣桃園地方法
    院檢察署檢察官訊問筆錄上偽造署押一次（簽名一枚），足以生損害於乙○○，
    及監理機關對駕駛執照之管理、偵查機關於人犯查核之正確性。嗣於同年五月四
    日十七時五十分許，丁○○在桃園縣龜山鄉○○○街八十二號，又因通緝案件（
    臺灣板橋地方法院檢察署八十九年三月二十八日板檢金宏緝字第一一○一號）為
    警緝獲，復承前開之行使變造特種文書之概括犯意，出示上開經變造之乙○○駕
    駛執照冒名應訊，但當場為警發覺而查獲。
    並扣得上開經變造之乙○○駕駛執照一張。
二、案經桃園縣警察局桃園分局報告臺灣桃園地方法院檢察署檢察官偵查起訴。
    理  由
一、訊據被告丙○○就變造及收受被害人「乙○○」之駕駛執照部分自白不諱；另被
    告丁○○就收受並行使已變造完成之被害人「乙○○」駕駛執照及偽造「乙○○
    」之署押、指印部分亦供承不諱。被告丁○○則辯稱：並未參與變造，底片是被
    告丙○○自己拿去洗的云云。惟查：
  (一)被害人乙○○之駕駛執照，係在八十九年一月底，在其位於桃園市○○路○段一
    七二之四號住處遭不詳姓名年籍之人所竊一節，業據證人即乙○○之配偶呂佳融
    作證在卷，是該駕駛執照為失竊之贓物，殆無疑義。且，按之通常情形，駕駛執
    照須隨身攜帶，以備查驗，不會隨便交予他人使用，是被告丙○○及丁○○先後
    收受該紙變造完成之駕駛執照時，應有贓物之認識無疑。其二人既有贓物之認識
    ，竟仍先後予以收受，是二人收受贓物之犯行，洵堪認定。
  (二)被告丙○○坦承向丁○○拿取底片送洗後，交由他人以換貼照片之方式加以變造
    後，再交予被告丁○○使用，核與被告丁○○所供該變造之證件，係被告丙○○
    所交付一節相符。此外，被告丁○○連續二次持用該變造之證件應訊，並在八十
    九年四月九日、十日，桃園縣警察局桃園分局大樹派出所製作之搜索扣押證明筆
    錄一份（參偵卷第九十四至九十五頁）、警訊筆錄二份（參偵卷第十五至十七頁
    、）、及同年月十日，桃園縣警察局桃園分局所製作警訊筆錄一份（參偵卷第九
    十二至九十三頁）、臺灣桃園地方法院檢察署檢察官訊問筆錄（參偵卷第九十六
    至一百頁）上偽造乙○○之署押及指印文一情，除有上開筆錄在卷可稽，復業據
    被告丁○○供承不諱。另扣案之乙○○駕駛執照上，確實貼有被告丁○○之照片
    。從而，被告丙○○及丁○○與「甲○○」共同變造被害人乙○○之駕駛執照及
    被告丁○○行使變造被害人乙○○之駕駛執照及偽造被害人「乙○○」之署押之
    犯行，亦足堪認定。
  (三)被告丁○○雖執上詞置辯，惟查，按之一般情形，除非有特殊情事，委託他人處
    理，通常不會隨便將自己肖相之底片交予他人。且由被告丁○○事後收受該紙變
    造之駕駛執照，亦未加以質疑或拒絕，並於遭警查獲時，據以行使等情以觀，益
    足信被告丙○○所供：被告丁○○向其詢問有無人可變造，並交付底片委其處理
    一節，與事實較為相符，而可資憑採。被告丁○○辯稱：係被告丙○○未經其同
    意，自己將底片取走並變造一節，無非卸責之詞，不足採信。
  (四)綜合上述，被告丙○○收受贓物、共同變造被害人乙○○駕駛執照及被告丁○○
    共同變造上開駕駛執照、收受贓物、偽造署押之犯行，均足堪認定。
二、被告丁○○、丙○○共同變造被害人乙○○之駕駛執照，被告丁○○其後復持以
    冒名應訊，並於警、偵訊時偽造乙○○之署押，自足以生損害於被害人乙○○，
    並損害監理機關對駕駛執照之管理、偵查機關對人犯之查核之正確性。是核被告
    丁○○所為係犯刑法第二百十六條行使第二百十二條變造特種文書罪、第二百十
    七條第一項偽造署押罪、第三百四十九條第一項收受贓物罪。被告丙○○所為係
    犯同法第二百十二條變造特種文書罪、第三百四十九條第一項之收受贓物罪。被
    告丁○○與被告丙○○間，就變造特種文書罪部分與訴外人「甲○○」，有犯意
    之聯絡及行為分擔，均為共同正犯。被告丁○○變造特種文書後，復持以行使，
    變造特種文書之低度行為，應為行使之高度行為所吸收，不另論罪。被告丁○○
    二次行使變造特種文書，時間緊接，方法相同，觸犯構成要件相同之罪名，顯係
    基於概括犯意為之，應依連續犯規定論以一罪，並依法加重其刑。被告丁○○為
    掩飾犯行，於八十九年四月九日、十日警偵訊中冒用「乙○○」名義應訊，並先
    後於各該筆錄偽簽「乙○○」之署名，惟其仍屬單一犯意接續多次行為，侵害一
    個法益，應為接續犯，屬單純一罪。被告丁○○及丙○○各別所犯上開各罪，均
    有方法目的之牽連關係，被告丁○○部分應從一重之偽造署押罪處斷，被告丙○○部分應從一重之收受贓物罪處斷。公訴意旨就被告二人所犯之刑法第三百四十
    九條第一項之收受贓物罪部分，雖未據起訴，惟此部分與業經起訴部分有牽連關
    係，為裁判上之一罪，基於審判不可分，本院自應併予審理，附此敘明。被告丁○○曾於八十二年間因違反麻醉藥品管理條例案件，經臺灣士林地方法院以八十
    二年度訴字第五○四號判處有期徒刑五年四月，嗣經提起上訴，經臺灣高等法院
    以八十三年度上訴字第一五四號撤銷改以違反藥事法判處有期徒刑一年，再提起
    上訴，經最高法院於八十三年五月二十日駁回上訴確定，甫於八十四年十二月十
    四日縮刑期滿執行完畢。嗣於八十五年間又因違反麻醉藥品管理條例案件，經臺
    灣士林地方法院以八十五年度易字第三○三一號判處有期徒刑七月，其後經提起
    上訴，經臺灣高等法院於八十六年七月八日以八十六年度上易字第二四二一號駁
    回上訴確定，於八十八年五月十六日執行完畢。其後又於八十六年間另因違反槍
    砲彈藥刀械管制條例案件，經臺灣基隆地方法院以八十六年度易字第一三六九號
    判處有期徒刑六月，於八十七年三月十六日確定，於八十七年十月七日易科罰金
    執行完畢，其於刑之執行完畢後，五年內再犯本件有期徒刑以上之罪為累犯，應
    依法加重其刑。查被告二人行為後，刑法第四十一條將原「犯最重本刑為三年以
    下有期徒刑以下之刑之罪，而受六月以下有期徒刑或拘役之宣告，因身體、教育
    、職業或家庭之關係，執行顯有困難者，得以一元以上三元以下折算一日，易科
    罰金」之規定，於九十年一月四日修正為刑法第四十一條第一項前段，修正後之
    新規定為「犯最重本刑為五年以下有期徒刑以下之刑之罪，而受六月以下有期徒
    刑或拘役之宣告，因身體、教育、職業、家庭之關係或其他正當事由，執行顯有
    困難者，得以一元以上三元以下折算一日，易科罰金」，上開修正後之新規定已
    於九十年一月十日經總統公布，而於同年一月十二日生效施行，是被告等行為後
    法律已有變更，經比較新舊法之結果，對被告等並無不利，應依刑法第二條第一
    項前段之規定，適用裁判時即修正後之刑法第四十一條第一項前段之規定，併予
    敘明。爰審酌被告丁○○為逃避追緝，被告丙○○為幫助他人逃避追緝，共同變
    造他人之證件，使被告丁○○得以冒他人之名應訊，使被害人有受追訴之虞等一
    切情狀，分別量處如主文所示之刑，併均諭知易科罰金之折算標準。
三、桃園縣警察局桃園分局大樹派出所八十九年四月九日二十一時十五分所製作搜索
    扣押證明筆錄上偽造「乙○○」署押（含簽名及指印各一枚）、同日二十三時五
    分所製作警訊筆錄上偽造「乙○○」署押（含簽名及指印各二枚）、同年四月十
    日六時四十五分所製作警訊筆錄上偽造「乙○○」署押（含簽名一枚及指印六枚
    ）；桃園縣警察局桃園分局同年四月十日十時三十分所製作警訊筆錄上偽造「乙○○」署押（含簽名及指印各一枚）；臺灣桃園地方法院檢察署檢察官同年四月
    十日二十二時之訊問筆錄上偽造「乙○○」署押（簽名一枚），均依刑法第二百
    十九條之規定沒收。另扣案之乙○○駕駛執照上被告丁○○照片一張，係被告丁○○所有，供犯本案所用之物，併依同法第三十八條第二款宣告沒收。
四、臺灣桃園地方法院檢察署檢移送併案審理：
  (一)九十年度偵字第一二六六三號部份：移送意旨略以：被告丙○○於八十九年四月
    二十四、二十六日因案遭查獲，於警訊時偽以其兄弟「詹世貴」之名義應訊，並
    偽造「詹世貴」之署押，因認被告丙○○此部分所為與前開論罪科罰部分有連續
    犯之裁判上一罪之關係。訊據被告丙○○固坦承有此部分之犯行，惟查，此部分
    之犯罪事實，係被告丙○○自己因案遭查獲，臨時以其兄弟「詹世貴」之名應訊
    ，並偽造其署押，與前述起訴部分，被告丙○○係為幫助被告丁○○逃避追緝，
    而與之共同變造特種文書，並收受贓物，犯意明顯不同，難謂係基於概括之犯意
    反覆為之，與連續犯之成立要件，尚屬有間。
  (二)九十年度偵字第一五三八○號部分：移送意旨略以：被告於九十年九月七日十四
    時二十分許，為掩飾其遭通緝之身分，持用變造之「陳俊樺」駕駛執照供警查驗
    身分，而遭查獲。訊據被告丙○○亦坦承此部分之犯行，惟此次犯行時間，距前
    開論罪科刑之犯罪時間約一年半左右，時間上已非緊接，核與連續犯之成立要件
    ，亦有未合。
  (三)綜合上述，移送併案審理部分，應係被告丙○○另行起意所為，均與連續犯之要
    件未合，與本案前述論罪科刑部分，無裁判上一罪之關係，從而應退由檢察官另
    為偵查處理。
據上論斷，應依刑事訴訟法第二百九十九條第一項前段，刑法第二條第一項前段、第
二百十六條、第二百十二條、第二百十七條第一項、第三百四十九條第一項、第五十
五條、修正後第四十一條第一項前段、第三十八條第一項第二款、第二百十九條、罰
金罰鍰提高標準條例第一條前段、第二條，判決如主文。
本案經檢察官胡原龍到庭執行職務。
中      華      民      國    九十一    年     十一     月     十二     日
                                臺灣桃園地方法院刑事第四庭
                                    審判長法  官  陳  世  宗
                                          法  官  林  惠  霞
                                          法  官  李  桂  英
右正本證明與原本無異。
如不服本判決，應於判決送達後十日內向本院提出上訴狀( 應附繕本 )，上訴於
臺灣高等法院。
                                          書記官  張  淑  芬
中      華      民      國    九十一    年     十一     月     十八     日
附論罪科刑依據之法條：
刑法第二百十二條、第二百十六條、第二百十七條、第三百四十九條第一項：
中華民國刑法第二百一十二條
 (偽造變造特種文書罪)
偽造、變造護照、旅券、免許證、特許證及關於品行、能力服務或其他相
類之證書、介紹書，足以生損害於公眾或他人者，處一年以下有期徒刑、
拘役或三百元以下罰金。
中華民國刑法第二百一十六條
 (行使偽造變造或登載不實之文書罪)
行使第二百十條至第二百十五條之文書者，依偽造、變造文書或登載不實
事項或使登載不實事項之規定處斷。
中華民國刑法第二百一十七條
 (偽造盜用印章印文或署押罪)
偽造印章、印文或署押，足以生損害於公眾或他人者，處三年以下有期徒
刑。
盜用印章、印文或署押，足以生損害於公眾或他人者，亦同。
中華民國刑法第三百四十九條
收受贓物者，處三年以下有期徒刑、拘役或五百元以下罰金。
搬運、寄藏、故買贓物或為牙保者，處五年以下有期徒刑、拘役或科或併
科一千元以下罰金。
因贓物變得之財物，以贓物論。
